【裁判字號】    99,訴,716
【裁判日期】    990527
【裁判案由】    毒品危害防制條例等
【裁判全文】
臺灣板橋地方法院刑事判決               99年度訴字第716號
公  訴  人  臺灣板橋地方法院檢察署檢察官
被      告  丙○○
選任辯護人  舒建中  律師
被      告  乙○○
選任辯護人  蔡坤鐘  律師
上列被告因毒品危害防制條例案件，經檢察官提起公訴（98年度
偵字第30729 號），本院判決如下：
    主  文
丙○○明知為禁藥而轉讓，處有期徒刑陸月。扣案之行動電話壹
支（序號：000000000000000），沒收之。
乙○○明知為禁藥而轉讓，處有期徒刑柒月。
    事  實
一、丙○○（綽號：小胖）、乙○○均明知甲基安非他命屬毒品
    危害防制條例列管之第二級毒品，且安非他命類藥物業經行
    政院衛生署分別以68年7 月7 日衛署藥字第221433號、69年
    12月8 日以衛署藥字第301124號公告列為不准登記為藥品並
    禁止使用，復再於民國75年7 月11日以衛署藥字第597629號
    公告重申禁止使用在案，係藥事法第22條第1 項第1 款規定
    之禁藥，依法不得轉讓、持有，經乙○○於98年11月2 日中
    午12時43分許至下午1 時許間，以其所使用之0000000000號
    行動電話與丙○○所使用之0000000000號行動電話聯繫提供
    甲基安非他命事宜，並前往丙○○位於臺北縣三重市○○街
    42之9 號10樓住處後，丙○○即基於轉讓禁藥甲基安非他命
    之犯意，於同日下午1 時20分許，在上址住處內，轉讓甲基
    安非他命3 包（其中2 包驗前淨重1.4180公克，取樣0.0002
    公克，驗餘淨重1.4178公克，另1 包驗前淨重0.3340公克，
    取樣0.0002公克，驗餘淨重0.3338公克，3 包合計驗前淨重
    1.7520公克）予乙○○1 次。乙○○取得上開甲基安非他命
    3 包後，適於上址偶遇前來為丙○○送貨之甲○○（綽號：
    小克），因甲○○向乙○○催討欠款而乙○○並無多餘之現
    款得以清償，乙○○即基於轉讓禁藥甲基安非他命之犯意（
    不能證明有營利之意圖），於同日下午1 時30分許，在上址
    ，轉讓上開3 包甲基安非他命中之1 包（驗前淨重0.3340公
    克，取樣0.0002公克，驗餘淨重0.3338公克）予甲○○1 次
    ，雙方並約定以乙○○先前對甲○○之欠款新臺幣（下同）
    1500元抵償之。嗣於同日下午2 時23分許，為警在臺北縣三
    重市○○街42號前持臺灣板橋地方法院檢察署檢察官所簽發
    之拘票將乙○○執行拘提到案，並於乙○○身上當場扣得甲
    基安非他命2 包（驗前淨重1.4180公克，取樣0.0002公克，
    驗餘淨重1.41 78 公克），再於同日下午2 時45分許，在臺
    北縣三重市○○街42之9 號10樓持臺灣板橋地方法院檢察署
    檢察官所簽發之拘票將丙○○執行拘提到案，經丙○○同意
    搜索，當場扣得丙○○所有供聯絡轉讓甲基安非他命事宜使
    用之行動電話1 支（序號：000000000000000 號，含000000
    0000號行動電話SIM 卡1 張），復經在場之甲○○同意搜索
    ，當場在甲○○右側褲袋內扣得甲基安非他命1 包（驗前淨
    重0.3340公克，取樣0.0002公克，驗餘淨重0.3338公克），
    始查悉上情。
二、案經臺灣板橋地方法院檢察署檢察官指揮行政院海岸巡防署
    北部地區巡防局馬祖海岸巡防大隊報請臺灣板橋地方法院檢
    察署檢察官偵查起訴。
    理  由
壹、證據能力部分：
一、按被告以外之人於偵查中向檢察官所為之陳述，除顯有不可
    信之情況者外，得為證據，刑事訴訟法第159 條之1 定有明
    文。查，證人丙○○、乙○○於偵查中所為之陳述，業經具
    結，且無顯不可信之情形，自得為證據。
二、按搜索，經受搜索人出於自願性同意者，得不使用搜索票。
    但執行人員應出示證件，並將其同意之意旨記載於筆錄，刑
    事訴訟法第131條之1定有明文。經查，警方於上揭時、地查
    獲被告丙○○、乙○○、證人甲○○時，係經被告丙○○、
    乙○○、證人甲○○同意後方於該查獲地點執行搜索，且警
    方人員有出示證件，並將被告丙○○、乙○○、證人甲○○
    同意搜索之意旨記載筆錄等情，此有載明被告丙○○、乙○○、證人甲○○同意搜索之意旨，並經被告丙○○、乙○○
    、證人甲○○本人簽名、捺印無訛之自願受搜索同意書及臺
    北縣政府警察局海山分局搜索、扣押筆錄在卷可憑（見98年
    度偵字第30729 號偵查卷第45至第48頁、第52至第55頁、第
    58頁至第61頁），足認警方查獲被告丙○○、乙○○、證人
    甲○○時所執行搜索之程序，合於刑事訴訟法第131 條之1
    規定，則本件扣案之行動電話1 支（序號：00000000000000
    0 號，含0000000000號行動電話SIM 卡1 張）、甲基安非他
    命2 包（驗前淨重1.4180公克，取樣0.0002公克，驗餘淨重
    1.4178公克）、甲基安非他命1 包（驗前淨重0.3340公克，
    取樣0.0002公克，驗餘淨重0.3338公克），既係經警方執行
    合法搜索程序所扣押，當有證據能力。
三、另本件認定事實所引用之卷內其餘所有卷證資料，並無證據
    證明係公務員違背法定程序所取得，公訴人、被告丙○○、
    乙○○及辯護人於審判程序中復未於言詞辯論終結前表示異
    議，且表示沒有意見，均認有證據能力，核先敘明。
貳、實體方面：
一、上揭有關被告丙○○轉讓甲基安非他命3 包予同案被告乙○○之犯罪事實，業經被告丙○○於警詢、偵查及本院審理中
    自白不諱，核與證人乙○○於偵查中之證述情節相符，而被
    告丙○○所使用之0000000000號行動電話與同案被告乙○○
    所使用之0000000000號行動電話於98年11月2 日中午12時43
    分起至同日下午1 時1 分間確有多次通話之紀錄，亦有0000
    000000號行動電話臺灣大哥大資料查詢8 張、0000000000號
    行動電話遠傳CDR ENQUIRY REPORT（雙向）28張在卷可稽，
    另在同案被告乙○○及證人甲○○身上查獲之白色結晶2 袋
    及白色結晶1 袋，經送請交通部民用航空局航空醫務中心鑑
    定結果，白色結晶2 袋實秤毛重1.8380公克（含2 袋2 標籤
    ），淨重1.4180公克，取樣0.0002公克，餘重1.4178公克，
    檢出甲基安非他命成分，白色結晶1 袋實秤毛重0.5440公克
    （含1 袋1 標籤），淨重0.3340公克，取樣0.0002公克，餘
    重0.3338公克，檢出甲基安非他命成分，復有交通部民用航
    空局航空醫務中心98年11月25日航藥鑑字第0985971 號毒品
    鑑定書1 份附卷可參，足認被告丙○○之自白與事實相符，
    洵堪採為認定事實之依據。事證明確，被告丙○○犯行，應
    堪認定。
二、另訊據被告乙○○則矢口否認有何轉讓禁藥甲基安非他命之
    犯行，辯稱：伊當天並沒有拿1 包甲基安非他命給甲○○，
    甲○○是因為無法交代他那一包甲基安非他命的來源才會抓
    伊當他的上游，而伊在檢察官第一次訊問時會承認有交付1
    包甲基安非他命給甲○○，是因為當時檢察官沒有將伊與丙○○、甲○○隔離訊問，伊擔心如果和丙○○、甲○○說的
    不一樣會有危險，所以才配合甲○○的說詞，再者，當天丙○○交給伊的3 包甲基安非他命，伊在要離開丙○○住處時
    將之合併為2 包，所以警方才會只在伊身上查獲2 包甲基安
    非他命，並不是伊將其中1 包甲基安非他命交給甲○○，另
    伊所有之車號0112-EC 號自小客車已於98年6 月間出售予毅
    龍汽車行之林先生，伊於事發時名下已無任何車輛，伊配偶
    蔣雪資亦僅有1 部機車，且均有固定之保養店家，是伊並無
    向甲○○購買機油之必要云云。經查：
  (一)證人甲○○於本院審理中具結證稱：「我到那邊時，乙○○
    和丙○○都在那裡，丙○○拿了3 包小包的安非他命給乙○○，我想起去年9 月中，乙○○跟我買6 瓶機油沒有把錢拿
    給我，我說就把這個錢抵掉，乙○○就再拿1 包安非他命給
    我；我本來是要跟他要去年所欠的貨款，他身上有錢，他說
    他要還人家的，不能給我，我就跟他說，我說去年的貨款也
    是要清，他就說用安非他命抵可不可以，我就說可以；（抵
    之前機油的貨款，是賣何廠牌的機油？）德國美嘉機油5W-4
    0 ，是汽車用的，1 瓶250 元，是我們給保養廠的價格；（
    你說機油1 瓶250 元，乙○○把1 包安非他命交給你，是要
    抵1500元嗎？）是的」等語（見本院99年5 月13日審判筆錄
    第9 、10頁），被告乙○○前於偵查中亦自承：「（丙○○
    昨天拿給你幾包？）3 包；（為何你身上只有查到2 包？）
    當時我要回家開攤子，剛好碰到綽號小克之甲○○，我就留
    1 包給他；（為何要留1 包給他？）因為他剛好看到我有，
    就要我賣給他，我跟他說我沒有在做買賣行為，而且也不知
    我拿的那幾包實際重量，我只是想帶回去吸食止痛；（為何
    要送1 包給甲○○？有無收錢？）我沒有收錢，因為他跟我
    說要折抵之前他借我的6 瓶機油；我不是賣給甲○○安非他
    命，是拿給他，我沒有收錢」等語（見偵查卷第101 、102
    頁），核與證人甲○○前開證述情節大致相符，再參以被告
    丙○○當日轉讓予被告乙○○之甲基安非他命數量為3 包，
    已經證人丙○○於本院審理中證述明確，而被告乙○○為警
    查獲時，警方僅在被告乙○○身上查獲2 包甲基安非他命，
    並恰在證人甲○○身上查獲1 包甲基安非他命，亦為被告乙○○所自承，是在被告乙○○與證人甲○○身上查獲之甲基
    安非他命包數，恰與被告丙○○轉讓予被告乙○○之甲基安
    非他命包數相符，顯見證人甲○○前開證述情節並非虛構，
    另輔以同案被告丙○○於本院羈押訊問時供稱其交予被告乙○○之3 包甲基安非他命，重量分別為0.8 、0.8 、0.4 公
    克（見本院98年度聲羈字第750 號卷第2 頁），足見被告丙○○交予被告乙○○之3 包甲基安非他命並非等重，其中有
    1 包之重量僅約其他2 包之2 分之1 ，而在被告乙○○及證
    人甲○○身上查獲之甲基安非他命2 包、1 包，淨重分別為
    1.4180公克、0.3340公克，此有交通部民用航空局航空醫務
    中心98年11月25日航藥鑑字第0985971 號毒品鑑定書1 份在
    卷可佐，是在證人甲○○身上查獲之該包甲基安非他命之重
    量非但與被告丙○○供稱其交予被告乙○○之3 包甲基安非
    他命中份量較少之1 包之重量相近外，且在被告乙○○與證
    人甲○○身上查獲之甲基安非他命共3 包合計之重量，亦與
    被告丙○○供稱其交予被告乙○○之甲基安非他命3 包之合
    計重量相近，由此益可徵證人甲○○上開證述情節，洵屬可
    信。是被告乙○○確有於98年11月2 日下午1 時20分許，在
    臺北縣三重市○○街42之9 號10樓，交付1 包甲基安非他命
    予證人甲○○，雙方並約定以被告乙○○先前積欠證人甲○○之欠款1500元抵償等情，應堪認定。
  (二)又被告乙○○雖以前開情詞置辯，惟證人甲○○前於偵查中
    除曾指認被告乙○○有於本案案發時地交付1 包甲基安非他
    命予其外，並另指認其曾於98年10月初在承德路7 段麥當勞
    向被告乙○○購買1 包甲基安非他命，然被告乙○○於該日
    檢察官訊問時，僅坦承有於本案案發時地交付1 包甲基安非
    他命予證人甲○○，而否認另有於98年10月初在承德路7 段
    麥當勞販賣1 包甲基安非他命予甲○○，倘如被告乙○○所
    述，其係因與證人甲○○同庭訊問，擔心若與證人甲○○之
    說法不一會有危險，始坦承有於本案案發時地交付1 包甲基
    安非他命予證人甲○○，則被告乙○○何以又會對證人甲○○所指證之另一案件加以否認，是被告乙○○此等說詞，顯
    與常情有悖而不可採；另一般人購買機油可能之原因甚多，
    所購買之機油更不以供個人名下車輛使用為限，是被告乙○○於本案案發時，名下是否仍有登記為其所有之車輛或是否
    另有固定之保養廠，均無法用以反證其並未積欠證人甲○○
    機油貨款，故被告乙○○此部分所辯，自無法作為有利被告
    乙○○之認定，是被告乙○○聲請傳訊毅龍汽車行林先生以
    證明其已於98年6 月出售其所有之自小客車予毅龍汽車行，
    及傳訊乙上汽車保養廠證明其原有之自小客車係在該處進行
    保養，均與本案無關，而無傳訊之必要，附此敘明。
  (三)又販賣毒品之所謂販賣行為，係行為人基於營利之目的，而
    販入或賣出毒品而言。販賣毒品者，其主觀上須有營利之意
    圖，且客觀上有販賣之行為，即足構成，至於實際上是否已
    經獲利，則非所問。即於有償讓與他人之初，係基於營利之
    意思，並著手實施，而因故無法高於購入之原價出售，最後
    不得不以原價或低於原價讓與他人時，仍屬販賣行為。必也
    始終無營利之意思，縱以原價或低於原價有償讓與他人，方
    難謂為販賣行為，而僅得以轉讓罪論處，最高法院93年度台
    上字第1651號判決意旨可資參照。是被告乙○○於本案案發
    時地交付1 包淨重0.3340公克之甲基安非他命予證人甲○○
    時，固與證人甲○○約定係以其先前積欠證人甲○○之欠款
    1500元抵償，已如前述，惟由證人甲○○於本院審理中具結
    證稱：「我到那邊時，乙○○和丙○○都在那裡，丙○○拿
    了3 包小包的安非他命給乙○○，我想起去年9 月中，乙○○跟我買6 瓶機油沒有把錢拿給我，我說就把這個錢抵掉，
    乙○○就再拿1 包安非他命給我；我本來是要跟他要去年所
    欠的貨款，他身上有錢，他說他要還人家的，不能給我，我
    就跟他說，我說去年的貨款也是要清，他就說用安非他命抵
    可不可以，我就說可以」（見本院99年5 月13日審判筆錄第
    9 頁）等語，及被告乙○○前於偵查中供稱：「而且也不知
    我拿的那幾包實際重量，我只是想帶回去吸食止痛」（見偵
    查卷第101 頁）等語可知，被告乙○○向被告丙○○拿取該
    3 包甲基安非他命之目的原係為供自己施用，不過係因在被
    告丙○○住處偶遇證人甲○○，且證人甲○○向其催討債務
    ，在其身上並無多餘現金可以清償之情形下，雙方始約定以
    被告乙○○甫自被告丙○○處取得之甲基安非他命中之1 包
    抵償，是由上開客觀情狀以觀，實難認被告乙○○於交付該
    包淨重0.3340公克之甲基安非他命予證人甲○○時，其主觀
    上具有營利之意圖，另證人丙○○於偵查中亦證稱：「（昨
    天為何要給乙○○？）因為他說要跟我借，晚一點再還我」
    （見偵查卷第96頁），其於本院審理中亦證稱：我沒有講如
    何算這安非他命的錢，乙○○說晚點回來再算等語（見本院
    99 年5月13日審判筆錄第6 、7 頁），更可見被告乙○○自
    被告丙○○處取得之甲基安非他命，將來仍須與被告丙○○
    結算如何返還，並非純然無償取得，輔以被告丙○○於本院
    審理中以證人身分具結證稱：「（你這3 包甲基安非他命的
    來源及價錢為何？）我跟別人拿的，價錢1 包是3000元」等
    語（見本院99年5 月13日審判筆錄第5 頁），是亦無積極事
    證足證被告乙○○用以抵償之債務即1500元係高於被告乙○○取得之成本，故被告乙○○該次有償讓與甲基安非他命予
    證人甲○○之行為，自應僅構成轉讓，附此敘明。
  (四)綜上所述，被告乙○○所辯，均無可採。事證明確，被告乙○○犯行，亦堪認定。
三、論罪科刑：
  (一)按甲基安非他命業經行政院衛生署75年7 月11日衛署藥字第
    597627號公告禁止使用，屬藥事法規定之禁藥，亦同時屬毒
    品危害防制條例第2 條第2 項第2 款所定之第二級毒品，依
    法不得販賣、轉讓。又按藥事法第83條第1 項係於93年4 月
    21日修正公佈，同年月23日施行，為毒品危害防制條例之後
    法，且藥事法第83條第1 項之法定刑為7 年以下有期徒刑，
    得併科500 萬元以下罰金，與毒品危害防制條例第8 條第2
    項之法定刑為6 月以上5 年以下有期徒刑，得併科70萬元以
    下罰金相較，自以藥事法第83條第1 項之法定刑為重，參以
    毒品之範圍尚包括影響精神物質與其製品，而藥事之管理，
    亦非僅止於藥品之管理，毒品危害防制條例與藥事法二者，
    並無必然之特別法與普通法關係。故除有轉讓之第二級毒品
    達毒品危害防制條例第8 條第6 項之一定數量，經依法加重
    後之法定刑較藥事法第83條第1 項之法定刑為重之情形外，
    因藥事法第83條第1 項為後法，且為重法，應優先適用藥事
    法處罰（最高法院96年度台上字第3582號判決意旨參照）。
    又毒品危害防制條例第8 條第6 項規定，轉讓毒品達一定數
    量者，加重其刑至1/2 ，其標準由行政院定之。依行政院於
    93年1 月7 日發布之「轉讓持有毒品加重其刑之數量標準」
    第2 條規定：「轉讓、持有毒品達一定數量者，加重其刑至
    1/2 ，其標準如下：…二第二級毒品：淨重10公克以上。…
    」。本件被告乙○○於上揭時地有償讓與甲基安非他命予甲○○，並不能證明被告乙○○於主觀上具有營利之意圖，已
    如前述，是被告乙○○所為應僅構成轉讓而非販賣；而被告
    丙○○、乙○○轉讓予乙○○、甲○○之甲基安非他命重量
    分別僅1.4178公克、0.3340公克，未達毒品危害防制條例第
    8 條第6 項、轉讓持有毒品加重其刑之數量標準第2 條所規
    定加重其刑之淨重，揆諸前揭說明，被告丙○○轉讓甲基安
    非他命予同案被告乙○○及被告乙○○轉讓甲基安非他命予
    證人甲○○之行為，均係犯藥事法第83條第1 項之轉讓禁藥
    罪，公訴意旨漏未斟酌上情，認被告乙○○所為係犯毒品危
    害防制條例第4 條第2 項之販賣第二級毒品罪，容有未洽，
    惟其起訴之基本事實同一，本院自應併予審理，並變更其起
    訴法條，先予敘明。
  (二)又被告丙○○、乙○○持有甲基安非他命之行為與轉讓行為
    同為實質上一罪之階段行為，高度之轉讓行為既已依藥事法
    加以處罰，依法律適用完整性之法理，其低度之持有甲基安
    非他命行為，自不能再行割裂適用毒品危害防制條例加以處
    罰，附予敘明。爰審酌被告丙○○、乙○○轉讓甲基安非他
    命予他人，對於國民健康及社會秩序已生危害，併慮渠等轉
    讓禁藥之次數各僅1 次、數量非鉅，被告丙○○犯後始終坦
    承犯行之態度，及被告乙○○犯後否認犯行之態度等一切情
    狀，分別量處如主文所示之刑，以示懲儆。
四、沒收方面：
  (一)本件扣案之行動電話1 支（序號：000000000000000 ），係
    被告丙○○所有，且為供聯繫轉讓甲基安非他命之工具，業
    經被告丙○○供承在卷，自應依刑法第38條第1 項第2 款規
    定併予宣告沒收之；而該行動電話所搭配使用之0000000000
    號門號SIM 卡1 張，係李祖慶申請使用，有臺灣大哥大資料
    查詢在卷可稽，是該門號SIM 卡1 張並非被告丙○○所有，
    自無庸併予宣告沒收，附此敘明。
  (二)又本件扣案之甲基安非他命共3 包（其中2 包驗前淨重1.41
    80公克，取樣0.0002公克，驗餘淨重1.4178公克，另1 包驗
    前淨重0.3340公克，取樣0.0002公克，驗餘淨重0.3338公克
    ），既已由被告丙○○轉讓予同案被告乙○○，即非在被告
    丙○○持有中，雖該毒品係屬違禁物，但對於被告丙○○而
    言，僅具有證物之性質，另扣案3 包甲基安非他命中之1 包
    （驗前淨重0.3340公克，取樣0.0002公克，驗餘淨重0.3338
    公克），既亦已由被告乙○○轉讓予證人甲○○，即非在被
    告乙○○持有中，雖該毒品係屬違禁物，但對於被告乙○○
    而言，亦僅具有證物之性質，是此等已轉讓予他人之甲基安
    非他命，自均無庸在被告丙○○、乙○○罪名項下諭知沒收
    。
  (三)次按沒收係附隨於主刑，必該沒收物品與其所宣告主刑，具
    有關連性，方能諭知沒收（最高法院87年度臺上字第1678號
    判決意旨參照）。本件被告乙○○經檢察官起訴並經本院論
    罪科刑之犯行僅有轉讓禁藥犯行，在被告乙○○身上查扣之
    甲基安非他命2 包（驗前淨重1.4180公克，取樣0.0002公克
    ，驗餘淨重1.4178公克），固屬違禁物，然該等甲基安非他
    命係被告乙○○自被告丙○○處取得欲供其施用第二級毒品
    甲基安非他命之物，業經被告乙○○於偵查中供述明確，尚
    與本案宣告之主刑無關連性，揆諸前揭說明，尚不得於本件
    判決宣告沒收，應由檢察官另行偵查或聲請，附此敘明。
  (四)至其餘扣案之K 他命、古柯鹼、一粒眠、搖頭丸、K 他命研
    磨器、安非他命吸食器、K 他命研磨盤、K 他命刮卡、帳冊
    、行動電話（序號000000000000000 ，含0000000000號SIM
    卡）等物，雖係被告丙○○所有，扣案之易利信R306行動電
    話（序號：00000000000000000 ，含SIM 卡），雖係被告乙○○所有，然被告丙○○、乙○○均否認該等物品與本件轉
    讓禁藥犯行有關，又乏證據證明與本件轉讓禁藥之犯罪事實
    有所關聯，自不予宣告沒收。
據上論斷，應依刑事訴訟法第299 條第1 項前段、第300 條，藥
事法第83條第1 項，刑法第11條前段、第38條第1 項第2 款，判
決如主文。
本案經檢察官黃彥琿到庭執行職務。
中    華    民    國    99    年    5     月    27    日
                  刑事第十九庭  審判長法  官  曾淑娟
                                      法  官  陳明偉
                                      法  官  鄧雅心
上列正本證明與原本無異。
如不服本判決，應於判決送達後10日內敘明上訴理由，向本院提
出上訴狀 (應附繕本) ，上訴於臺灣高等法院。其未敘述上訴理
由者，應於上訴期間屆滿後20日內向本院補提理由書「切勿逕送
上級法院」。
                                      書記官  陳金鳳
中    華    民    國    99    年    5     月    27    日
附錄本案論罪科刑法條全文：
藥事法第83條
明知為偽藥或禁藥，而販賣、供應、調劑、運送、寄藏、牙保、
轉讓或意圖販賣而陳列者，處7 年以下有期徒刑，得併科新臺幣
5 百萬元以下罰金。
犯前項之罪，因而致人於死者，處7 年以上有期徒刑，致重傷者
，處3 年以上12年以下有期徒刑。
因過失犯第1 項之罪者，處2 年以下有期徒刑、拘役或科新臺幣
30萬元以下罰金。
第1 項之未遂犯罰之。

司法院資訊處製作；財團法人民間司法改革基金會備份。
